臺灣板橋地方法院刑事判決　　　　　　 100年度訴字第2660號
公　訴　人　臺灣板橋地方法院檢察署檢察官
被　　　告　毛冠智
上列被告因違反毒品危害防制條例案件，經檢察官提起公訴（10
0 年度毒偵字第6056號），被告於準備程序中就被訴事實為有罪
之陳述，經告知簡式審判程序之旨，並聽取當事人之意見後，本
院合議庭裁定由受命法官獨任進行簡式審判程序，判決如下：
    主  文
毛冠智施用第一級毒品，累犯，處有期徒捌月。
    事  實
一、冠智前於民國88年間，因施用毒品案件，經本院以88年度毒
    聲字第6854號裁定送觀察、勒戒後，認無繼續施用毒品之傾
    向，由臺灣板橋地方法院檢察署檢察官以89年度毒偵緝字第
    51、52號為不起訴處分確定；再於89年間，因施用毒品案件
    ，經本院以89年度毒聲字第3322號裁定送觀察、勒戒後，認
    無繼續施用毒品之傾向，由臺灣板橋地方法院檢察署檢察官
    以89年度毒偵緝字第1141號為不起訴處分確定；復於92年間
    ，因施用毒品案件，經臺灣板橋地方法院檢察署檢察官聲請
    強制戒治並起訴，強制戒治部分，因毒品危害防制條例於93
    年1 月12日修正而釋放出所，起訴部分，經本院以92年度訴
    字第1891號判決判處有期徒刑10月、8 月，定應執行有期徒
    刑1年2月確定（下稱甲案）；另於88年間，因販賣毒品案件
    ，經本院以88年度少訴字第85號判決判處有期徒刑3 年，緩
    刑5年，緩刑期內交付保護管束，於89年1月24日確定，嗣於
    上開緩刑期間內，因上述施用毒品案件，經撤銷緩刑之宣告
    （下稱乙案）；又於93年間因施用毒品案件，經本院以93年
    度訴字第1710號判決判處有期徒刑1 年確定（下稱丙案）；
    另於94年間，因偽證案件，經本院以94年度訴字第1885號判
    決判處有期徒刑5月，嗣經減為2月又15日確定（下稱丁案）
    。上開甲、乙、丙、丁案之罪刑經接續執行，甫於97年4 月
    28日縮短刑期假釋出監，於98年6 月24日期滿未經撤銷假釋
    ，其未執行之刑，以已執行論。
二、詎毛冠智仍未悛悔，復基於施用第一級毒品海洛因及第二級
    毒品甲基安非他命之犯意，於100年7月20日下午6 時許，在
    其位於新北市○○區○○街153巷14號1樓之住處內，以將海
    洛因及甲基安非他命粉末摻入香菸後，再點火吸食其煙霧等
    方式，同時非法施用海洛因及甲基安非他命1次。嗣於100年
    7月20日晚間8時40分許，在新北市○○區○○路3段145巷34
    弄27號前，毛冠智因另案遭通緝而為警緝獲，經警於同日晚
    間11時30分許，得其同意採集尿液後，送驗結果呈鴉片類（
    嗎啡）及安非他命類（甲基安非他命）陽性反應，而悉上情
    。
三、案經新北市政府警察局新莊分局報請臺灣板橋地方法院檢察
    署檢察官偵查起訴。
    理  由
一、本件被告毛冠智所犯係死刑、無期徒刑、最輕本刑為3 年以
    上有期徒刑以外之罪，其於準備程序中就被訴事實為有罪之
    陳述，經法官告知簡式審判程序之旨，並聽取檢察官及被告
    之意見後，本院合議裁定由受命法官獨任進行簡式審判程序
    ，合先敘明。
二、上揭犯罪事實，業據被告於檢察官訊問時、本院準備程序中
    坦承不諱（見毒偵卷第19頁，本院卷第29頁背面），又被告
    於100年7月20日為警所採尿液之尿液檢體，經送臺灣檢驗科
    技股份有限公司以EIA酵素免疫分析法初步檢驗，再以GC/MS
    氣相層析質譜儀法確認檢驗結果，確呈鴉片類（可待因、嗎
    啡）及安非他命類（安非他命、甲基安非他命）陽性反應一
    節，亦有該公司100年8月4 日、編號：UL/2011/00000000號
    濫用藥物檢驗報告、新北市政府警察局新莊分局毒品犯罪嫌
    疑人尿液採驗作業管制紀錄各1紙附卷可稽（見毒偵卷第5、
    6 頁），足認被告上揭自白核與事實相符，應堪採信。
三、按毒品危害防制條例於92年7月9日修正公佈，自93年1月9日
    施行，其中第20條、第23條將施用毒品之刑事處遇程式，區
    分為「初犯」及「5年內再犯」、「5年後再犯」。依其立法
    理由之說明：「初犯」，經觀察、勒戒或強制戒治後，應為
    不起訴處分或不付審理之裁定；經觀察、勒戒或強制戒治執
    行完畢釋放後，「5 年內再犯」者，因其再犯率甚高，原實
    施之觀察、勒戒及強制戒治既已無法收其實效，爰依法追訴
    或裁定交付審理。至於經觀察、勒戒或強制戒治執行完畢釋
    放後，「5 年後再犯」者，前所實施之觀察、勒戒或強制戒
    治已足以遮斷其施用毒品之毒癮，為期自新及協助其斷除毒
    癮，仍適用「初犯」規定，先經觀察、勒戒或強制戒治之程
    式。從而，依修正後之規定，僅限於「初犯」及「5 年後再
    犯」二種情形，始應先經觀察、勒戒或強制戒治程式。倘被
    告於5 年內已再犯，經依法追訴處罰，縱其第三次（或第三
    次以上）再度施用毒品之時間，在初犯經觀察、勒戒或強制
    戒治執行完畢釋放5年以後，已不合於「5年後再犯」之規定
    ，且因已於「5 年內再犯」，顯見其再犯率甚高，原實施觀
    察、勒戒或強制戒治，已無法收其實效，即應依該條例第10
    條處罰（最高法院97年度第5 次刑庭會議決議意旨參照）。
    查被告有如犯罪事實欄所示觀察、勒戒情形及論罪科刑之前
    科，此有臺灣高等法院被告前案紀錄表1 份在卷可佐，足見
    被告於上開觀察、勒戒執行完畢釋放後，5 年內已再犯施用
    毒品罪，就本件而言，已不合於「5 年後再犯」之規定，且
    因於「5 年內再犯」，顯見其再犯率甚高，原實施之觀察、
    勒戒已無法收其實效，揆諸上開說明，本件自應逕行追訴處
    罰。是本件事證明確，被告犯行洵堪認定，應予依法論科。
四、核被告所為，係犯上開條例第10條第1 項之施用第一級毒品
    罪及同條第2 項之施用第二級毒品罪。其施用前持有第一級
    毒品海洛因、第二級毒品甲基安非他命之行為，均為其施用
    之高度行為所吸收，而不另論罪。被告以一行為同時施用海
    洛因及甲基安非他命，為想像競合犯，應依刑法第55條規定
    ，從一重之施用第一級毒品罪處斷。又被告有如事實欄所載
    之犯罪科刑及執行情形，有臺灣高等法院被告前案紀錄表附
    卷可按，其受徒刑執行完畢後，5 年以內故意再犯本件有期
    徒刑以上之罪，為累犯，應依刑法第47條第1 項之規定，加
    重其刑。爰審酌被告前已有因施用毒品而經觀察、勒戒及論
    罪科刑之紀錄，業如上述，猶再犯本件施用毒品犯行，可徵
    其悔意不深，遠離毒品之意志薄弱，惟其施用毒品係自戕行
    為，對他人法益尚無具體危害，及其施用毒品之動機，暨犯
    罪後坦承犯行之態度等一切情狀，量處如主文所示之刑，以
    資懲儆。
據上論斷，應依刑事訴訟法第273條之1第1項、第299條第1 項前
段，毒品危害防制條例第10條第1項、第2項，刑法第11條前段、
第55條、第47條第1項，判決如主文。
本案經檢察官褚仁傑到庭執行職務。
中    華    民    國   100    年    12    月    15    日
              刑事第二十一庭  法  官  林維斌
上列正本證明與原本無異。
如不服本判決，應於判決送達後10日內敘明上訴理由，向本院提
出上訴狀 (應附繕本) ，上訴於臺灣高等法院。其未敘述上訴理
由者，應於上訴期間屆滿後20日內向本院補提理由書「切勿逕送
上級法院」。
                              書記官  黃炎煌
中    華    民    國   100    年    12    月    15    日
附錄本案論罪科刑法條全文：
毒品危害防制條例第10條
施用第一級毒品者，處六月以上五年以下有期徒刑。
施用第二級毒品者，處三年以下有期徒刑。